臺灣高等法院臺中分院刑事判決　　　　 96年度上訴字第601號
上　訴　人
即　被　告　甲○○
指定辯護人 本院公設辯護人　乙○○
上列上訴人因違反槍砲彈藥刀械管制條例案件，不服臺灣臺中地
方法院95年度訴字第2834號中華民國95年12月29日第一審判決（
起訴案號：臺灣臺中地方法院檢察署95年度偵字第17693號），
提起上訴，本院判決如下：
    主  文
上訴駁回。
    事  實
一、甲○○明知未經中央主管機關許可，不得持有可發射子彈具
    有殺傷力之改造手槍及子彈，竟於民國85年6 月間某日 (
    起訴書誤載為84年間某日)，透過撥打雜誌週刊登載之電話
    號碼，在臺中市某處向真實姓名年籍不詳自稱「陳先生」之
    成年男子以新臺幣2萬元代價，同時購得可發射子彈具有殺
    傷力之改造手槍1支（含彈匣1個，槍枝管制編號0000000000
    號）、具有殺傷力之改造子彈4顆、不具殺傷力之改造子彈
    1顆，並將之藏置於臺中市○○區○○里○○路○段188號9樓
    之7其住處內，而未經許可同時持有上開具有殺傷力之改造
    手槍1支及改造子彈4顆。嗣於95年8月8日20時10分許，甲○
    ○攜帶上揭改造手槍1支及改造子彈5顆及宏第一級毒品海洛
    因17包及第二級毒品（違反毒品危害防制條例部分另案由臺
    灣臺中地方法院審理）等物出門之際，為經警持法院核發之
    搜索票，在上開其住處門口當場查獲，並扣得前開改造手槍
    1支及改造子彈5顆等物，而查悉上情。
二、案經臺中市警察局第五分局報告臺灣臺中地方法院檢察署檢
    察官偵查起訴。
    理  由
一、上揭事實，業據上訴人即被告（下稱被告）甲○○於警詢、
    偵查、原審及本院審理中坦承不諱，並有警察職務報告1份
    、照片28張、現場圖及原審法院搜索票影本1張在卷可稽，
    並有具殺傷力之改造手槍1支（含彈匣1個，槍枝管制編號
    0000000000號）及改造子彈5顆扣案可證。又本件扣案之改
    造手槍1支及改造子彈5顆，經送請內政部警政署刑事警察局
    鑑定，結果認送鑑改造手槍1支（槍枝管制編號0000000000
    號），係由仿BERETTA廠84型半自動手槍製造之槍枝，換裝
    土造金屬槍管及土造金屬槍機而成之改造手槍，機械性能良
    好，可擊發適用子彈，認具殺傷力；送鑑改造子彈5顆，認
    均係土造子彈，具直徑約9.0MM金屬彈頭，均經實際試射，
    其中4顆均可擊發，認均具殺傷力，另1顆雖可擊發，惟發射
    動能甚微，認不具殺傷力，有內政部警政署刑事警察局95年
    9月8日刑鑑字第0950123864號槍彈鑑定書（見偵查卷宗第23
    至25頁）、95年11月13日刑鑑字第0950160325號函（見原審
    卷宗第51頁）各1份附卷可憑，足認被告之自白與事實相符
    。至起訴書記載被告係於84年間購買扣案槍、彈云云，惟本
    案被告於警詢中即供明：扣案槍彈係伊於85年6 月間購買等
    語，於偵查中亦供稱：扣案槍彈係伊於85年間購買等語（見
    偵查卷宗第7頁），且查無其他積極證據足認被告係於84年
    間即持有上開槍、彈，起訴書此部分顯係誤載，附此敘明。
    本案事證明確，被告犯行堪予認定。
二、被告行為後，刑法第2條、第11條、第42條第3項、第38條，
    均於94年2月2日修正公布，並自95年7月1日起施行，其中修
    正後刑法第2條第1 項規定，已將新舊法律適用之「從新從
    輕」原則，改採「從舊從輕」原則，而此規定僅係規範行為
    後法律變更所生新舊法律比較適用之準據法，並非實體刑罰
    法律，自不生行為後法律變更之比較適用之問題，應逕行適
    用新法第2條第1 項之規定，為「從舊從輕」之比較。又修
    正後刑法第11 條係增訂刑法於其他法律有「保安處分」之
    規定者，亦適用之，亦無關犯罪行為可罰性之變更，亦應逕
    行適用新法第11條之規定。刑法第42條第3項關於易服勞役
    之規定有修正，因屬科刑規範事項之變更，其折算標準為裁
    判時所應諭知，自有就新舊法規定比較之必要，然因新舊刑
    法對易服勞役之折算標準，及易服勞役期限，規定各有不同
    ，利與不利之情形互見，應就新舊法之規定綜合比較，本案
    槍砲彈藥刀械管制條例第8條第4 款之併科新臺幣700 萬元
    以下，依新刑法第33條第5款規定「罰金新臺幣一千元以上
    ，以百元計算之」，較舊法所定罰金最低額為銀元1元即新
    臺幣3元以上為重，依刑法第2 條第1 項規定，雖以舊法為
    有利於被告。然被告犯罪時之刑法第42條第2項規定：罰金
    易服勞役以一元以上三元以下折算一日。上開易服勞役之折
    算標準，依修正前罰金罰鍰提高標準條例第2條前段（現已
    刪除）規定，就其原定數額提高為100倍折算1 日，即為以
    銀元100元以上300 元以下折算1 日，經折算為新臺幣後，
    為以新臺幣300元以上900元以下折算1日。惟95年7 月1 日
    修正公布施行之刑法第42條第3項規定：罰金易服勞役以新
    臺幣一千元、二千元或三千元折算一日。比較修正前後之易
    服勞役折算標準，以95年7月1 日修正公布施行後之規定，
    較有利於受刑人，則應依刑法第2條第1 項前段，適用修正
    後刑法第42條第3項規定，定其折算標準。是綜合上述各條
    文修正前、後之比較，揆諸最高法院決議及修正後刑法第二
    條第一項前段、但書規定之「從舊從輕」原則，因被告所犯
    ，雖依修正前刑法第33條第5款規定，其法定得予科處之罰
    金刑最低額度較低，但因本件未對被告併科予罰金最低刑，
    對被告不生實質之影響，而依修正後刑法第42條第3項前段
    規定，其易服勞役之折算標準較高，綜其全部罪刑之比較，
    本件自應一體適用被告行為後之法律，即修正後刑法之相關
    規定予以論處。末按刑法第38條第3項修正前規定：「第一
    項第二款、第三款之物，以屬於『犯人』者為限，得沒收之
    。但有特別規定者，依其規定」，修正後雖規定為：「第一
    項第二款、第三款之物，以屬於『犯罪行為人』者為限，得
    沒收之。但有特別規定者，依其規定」，惟此部分修正對被
    告而言本無有利、不利問題。且按沒收為從刑，與主刑有從
    屬關係，倘主刑與從刑均已修正，經依刑法第2條第1 項就
    主刑比較結果，應適用最有利之修正前舊法時，依從刑附屬
    於主刑之原則，自不得就新舊法予以割裂適用，本件主刑部
    分既應適用修正後刑法規定，依據上開說明，就沒收部分亦
    應依修正後刑法第38條第1 項第1 款規定宣告沒收。
三、核被告甲○○所為，係犯槍砲彈藥刀械管制條例第8條第4項
    之未經許可持有其他可發射子彈具有殺傷力之槍枝罪、同條
    例第12條第4項之持有具有殺傷力子彈罪。又被告同時地持
    有上開槍、彈之行為，係以一行為觸犯數罪名，屬想像競合
    犯，應依刑法第55條規定，從一重之未經許可持有可發射子
    彈具有殺傷力之改造手槍罪處斷。原審審酌被告之素行、犯
    罪之動機、目的、未經許可持有具殺傷力之槍枝、子彈、有
    子彈之時間、對社會治安造成之影響、對社會秩序之危害及
    其犯罪後之態度良好、被告妻子因故於95年10月2日身亡，2
    人育有1名3歲幼子等一切情狀，援引槍砲彈藥刀械管制條例
    第8條第4項、第12條第4項、刑法第11條前段、第2條第1項
    前段、第42條第3項、第55條、就被告所犯之罪，量處有期
    徒刑3年6月，併科罰金新臺幣10萬元，及諭知罰金如易服勞
    役之折算標準；並就扣案之具殺傷力之改造手槍1支（含彈
    匣1 個，槍枝管制編號0000000000號），屬違禁物，依刑法
    第38 條第1項第1款之規定宣告沒收；復詳細敘明扣案具殺
    傷力之改造子彈4顆，經內政部警政署刑事警察局試射後均
    已失子彈之效能，均不再具有殺傷力，因已失其違禁物之性
    質，而不予宣告沒收，暨被告雖坦承犯行，惟其持有之上開
    槍、彈對社會治安深具威脅，持有期間長達10年，被告早有
    機會向警自首報繳槍、彈，其未為此，仍持續持有直至95年
    8月8日為警查獲為止等情，認被告犯罪情節在客觀上難認有
    何堪予憫恕之處，無從依刑法第59條規定減輕其刑，認事用
    法均無不合，量刑亦屬妥適，被告上訴主張原審量刑太重云
    云，為無理由，應予駁回。
據上論斷，應依刑事訴訟法第368條，判決如主文。
本案經檢察官丙○○到庭執行職務。
中　　華　　民　　國　　96　　年　　3 　　月　　22　　日
              刑事第七庭  審判長法　官　林　榮　龍
                                法　官　江  錫  麟
                                法　官　鄭  永  玉
上列正本證明與原本無異。
如不服本判決應於收受送達後十日內向本院提出上訴書狀，其未
敘述上訴之理由者並得於提起上訴後十日內向本院補提理由書（
均須按他造當事人之人數附繕本）。
                                書記官　　瑞  芳
中　　華　　民　　國　　96　　年　　3　　月　　22　　日
